臺灣高等法院刑事判決
111年度上訴字第1260號
上  訴  人  
即  被  告  邱皇銘




上列上訴人即被告因詐欺案件，不服臺灣桃園地方法院110年度
審訴字第420號，中華民國111年2月10日第一審判決（起訴案號
：臺灣桃園地方檢察署110年度偵字第8575號），提起上訴，本
院判決如下：
    主  文
上訴駁回。               
    事實及理由
一、經本院審理結果，認第一審以上訴人即被告邱皇銘犯刑法第
    339條之4第2項、第1項第3款之以網際網路對公眾散布而詐
    欺取財未遂罪，依刑法第25條第2項規定，按既遂犯之刑減
    輕後，判處有期徒刑8月，扣案咖啡包9包及行動電話1支（
    廠牌：IPHONE；含門號0000000000號SIM卡1枚）均沒收，認
    事用法均無不當，量刑及沒收之諭知亦屬妥適，應予維持，
    並引用第一審判決書記載之事實、證據及理由（如附件一）
    。
二、被告上訴意旨略以：被告犯案時僅19歲，遭喬裝買家之員警
    逮捕後即配合調查，如實供述所有案情，並主動提供警方其
    使用之行動電話、密碼及通訊軟體對話紀錄，犯後態度良好
    ，原審判處有期徒刑8個月實屬過重，請從輕量刑等語。
三、本院查：
　㈠原審依憑被告之自白、員警職務報告、通訊軟體「WeChat」
    （下稱微信）對話訊息擷圖、對話譯文表、通訊軟體「TilT
    ok」（下稱抖音）截圖、查獲現場照片、扣案偽裝毒品咖啡
    包照片、搜索扣押筆錄、扣押物品目錄表、扣押物品收據、
    內政部警政署刑事警察局鑑定書、慈濟大學濫用藥物檢驗中
    心尿液(檢體編號：TA0000000) 鑑定報告及扣案之咖啡包9
    包、手機1支(廠牌IPHONE，含門號0000000000號SIM卡1枚等
    證據，認定被告本件刑法第339條之4第2項、第1項第3款之
    以網際網路對公眾散布而詐欺取財未遂犯行，已詳敘所憑之
    證據與認定之理由，並無任何憑空推論之情事，亦與經驗法
    則、論理法則無違。
　㈡被告於本院審理時雖一度改辯稱：係遭員警引誘犯罪云云（
    見本院卷第61至63頁）。惟按誘捕偵查區分為兩種偵查類型
    ，一為「創造犯意型之誘捕偵查」，一為「提供機會型之誘
    捕偵查」。前者，係指行為人原無犯罪之意思，純因具有司
    法警察權者之設計誘陷，以唆使其萌生犯意，待其形式上符
    合著手於犯罪行為之實行時，再予逮捕者而言，實務上稱之
    為「陷害教唆」；後者，係指行為人原已犯罪或具有犯罪之
    意思，具有司法警察權之偵查人員於獲悉後為取得證據，僅
    係提供機會，以設計引誘之方式，佯與之為對合行為，使其
    暴露犯罪事證，待其著手於犯罪行為之實行時，予以逮捕、
    偵辦者而言，實務上稱此為「釣魚偵查」。經查，觀諸被告
    之抖音帳號截圖及與員警間之微信對話內容截圖（見偵卷第
    41至51頁），被告係先在抖音自我介紹區刊登「北部歡迎詢
    問」等訊息，供不特定人觀覽，藉此招徠不特定人受騙回覆
    ，適經員警執行網路巡邏勤務時發現，始佯為買家與被告聯
    繫，被告復以「鑽石、流氓、彩惡」、「黃料、白料」等語
    代稱毒品咖啡包，散布暗示販售毒品之不實訊息，進而與佯
    裝買家之員警相約交易因此查獲，可見被告原已具有犯罪之
    意思，並非因司法警察之設計誘陷始萌生犯意，自無「陷害
    教唆」之情形至明，是以被告辯解係事後卸責之詞，不足採
    信。
　㈢又按刑事審判旨在實現刑罰權之分配的正義，故法院對有罪
    被告之科刑，應符合罪刑相當之原則，使輕重得宜，罰當其
    罪，以契合社會之法律感情，此所以刑法第57條明定科刑時
    應審酌一切情狀，尤應注意該條所列10款事項以為科刑輕重
    之標準，俾使法院就個案之量刑，能斟酌至當；而量刑輕重
    係屬事實審法院得依職權自由裁量之事項，苟已斟酌刑法第
    57條各款所列情狀而未逾越法定刑度，不得遽指為違法（最
    高法院72年台上字第6696號判例參照）。查本件原審於量刑
    時，已就刑法第57條所規定之各款事由，充分審酌被告上訴
    意旨所指之犯罪情節、坦承犯行之犯後態度、個人狀況等一
    切情狀（見原判決理由二、㈢），並無濫用裁量權、違反罪
    刑相當原則等違法或不當情形，難認有何不當。被告上訴意
    旨未提出其他有利事證，從而本案並無任何原審量刑基礎已
    生改變之情狀，被告上訴請求從輕量刑，為無理由，應予駁
    回。
據上論斷，應依刑事訴訟法第373條、第368條，判決如主文。
本案經檢察官吳佳美提起公訴，被告提起上訴後，檢察官楊四猛
到庭執行職務。
中　　華　　民　　國　　111 　年　　5 　　月　　17　　日
                  刑事第二十一庭審判長法　官  林怡秀
                                      法　官  蔡羽玄
                                      法　官  胡宜如
以上正本證明與原本無異。
如不服本判決，應於收受送達後20日內向本院提出上訴書狀，其
未敘述上訴之理由者並得於提起上訴後20日內向本院補提理由書
（均須按他造當事人之人數附繕本）「切勿逕送上級法院」。
                                     書記官   黃芝凌
中　　華　　民　　國　　111 　年　　5 　　月　　17　　日
附錄：本案論罪科刑法條全文
中華民國刑法第339條之4
犯第339條詐欺罪而有下列情形之一者，處1年以上7年以下有期
徒刑，得併科1百萬元以下罰金：
一、冒用政府機關或公務員名義犯之。
二、三人以上共同犯之。
三、以廣播電視、電子通訊、網際網路或其他媒體等傳播工具，
    對公眾散布而犯之。
前項之未遂犯罰之。

【附件一】
臺灣桃園地方法院刑事判決
　　　　　110年度審訴字第420號
公　訴　人　臺灣桃園地方檢察署檢察官
被　　　告　邱皇銘 
上列被告因詐欺案件，經檢察官提起公訴（110年度偵字第8575
號），被告於準備程序中就被訴事實為有罪之陳述，經告知簡式
審判程序之旨，並聽取公訴人、被告之意見後，由本院合議庭裁
定由受命法官獨任進行簡式審判程序，判決如下：
    主      文
邱皇銘犯以網際網路對公眾散布而詐欺取財未遂罪，處有期徒刑
捌月。
扣案咖啡包玖包及行動電話壹支（廠牌：IPHONE；含門號○○○○○○
○○○○號之SIM卡壹張）均沒收。
    事實及理由
一、本件犯罪事實及證據，除證據部分補充「被告邱皇銘於本院
    訊問、準備程序及審理時之自白」外，餘均引用檢察官起訴
    書所載（詳如附件）。
二、論罪、科刑：
（一）核被告所為，係犯刑法第339 條之4 第2 項、第1 項第3 
      款之以網際網路對公眾散布而詐欺取財未遂罪。
（二）被告已著手於詐欺取財犯行之實行，然因喬裝買家之警員
      未受騙上當而未遂，為未遂犯，應依刑法第25條第2 項之
      規定，按既遂犯之刑減輕之。
（三）審酌被告不思循正當途徑獲取財物，為圖一己私利，竟以
      上開訛詐方式欲獲取不法之財物，惟因本案警方疑被告販
      毒而欲查緝販毒因而未能詐得財物，其所為實非足取，應
      予非難，並審酌被告犯後坦承犯行不諱，犯後態度尚好，
      兼衡其犯罪之動機、目的、手段、情節及現職從事冷凍空
      調等一切情狀，量處如主文所示之刑。
三、沒收：
　　按供犯罪所用之物，屬於犯罪行為人者，得沒收之，刑法第
    38條第2項本文定有明文。查扣案之咖啡包9包及行動電話1
    支（廠牌：IPHONE，含門號0000000000號之SIM卡1張）係被
    告所有，並持以作為本案犯行所用之物，業據被告於警詢時
    供述明確，自均應依刑法第38條第2項之規定宣告沒收之。
據上論斷，應依刑事訴訟法第273 條之1 第1 項、第299 條第1
項前段、第310 條之2 、第454 條，判決如主文。
本案經檢察官董諭到庭執行職務。
中    華    民    國   111    年    2     月    10    日
                  刑事審查庭  法  官  李佳穎
以上正本證明與原本無異。
如不服本判決應於收受判決後20日內向本院提出上訴書狀，並應
敘述具體理由。其未敘述上訴理由者，應於上訴期間屆滿後20日
內向本院補提理由書（均須按他造當事人之人數附繕本），「切
勿逕送上級法院」。
                              書記官  蔡萱穎
中    華    民    國   111    年    2     月    10    日
附本件論罪科刑依據之法條：
刑法第339條之4
犯第339 條詐欺罪而有下列情形之一者，處1 年以上7 年以下有
期徒刑，得併科1 百萬元以下罰金（罰金部分，已依刑法施行法
第1 條之1 第1 項規定，貨幣單位變更為新臺幣）：
一、冒用政府機關或公務員名義犯之。
二、三人以上共同犯之。
三、以廣播電視、電子通訊、網際網路或其他媒體等傳播工具，
    對公眾散布而犯之。
前項之未遂犯罰之。
附件:
臺灣桃園地方檢察署檢察官起訴書
                                     110年度偵字第8575號
　　被　　　告　邱皇銘
上列被告因詐欺案件，已經偵查終結，認應該提起公訴，茲將犯
罪事實及證據並所犯法條分敘如下：
　　　　犯罪事實
一、邱皇銘意圖為自己不法所有，基於詐欺取財之犯意，透過網
    路通訊軟體「TikTok」向不特定人散布販售毒品之訊息，以
    暱稱:「營」、ID:「minxiup」之人於民國110年1月25日，
    在自我介紹區刊登「北部歡迎詢問」等訊息，並以「鑽石、
    流氓、彩惡」等語代稱毒品咖啡包，向不特人散布暗示販售
    毒品之不實訊息，以招徠不特定人受騙回覆相約買賣毒品事
    宜後，再持冒充毒品之咖啡包與對方進行交易，藉以向不特
    定人詐騙金錢。嗣宜蘭縣政府警察局刑事警察大隊員警於11
    0年1月25日執行網路巡邏勤務，於網路通訊軟體「TikTok」
    上發現1名暱稱:「營」、ID:「minxiup」之人，
    在自我介紹區刊登「北部歡迎詢問」等訊息，認為係意圖兜
    售毒品咖啡包牟利，遂啟動網路蒐尋偵查，並以暱稱「金衝
    蹦」之帳號詢問前揭訊息內容，邱皇銘即以佯以「鑽石、流
    氓、彩惡」代稱毒品咖啡包，復又以「We Chat」ID「HMin0
    707」暱稱「曹操」與員警議定以新臺幣（下同）3,000元之
    價金交易毒品咖啡包9包，雙方相約於110年1月27日16時8分
    許，在桃園市○鎮區○○路0段0號互相交易金錢與毒品，邱皇
    銘即將在超市購買之摩卡沖泡式咖啡粉，分裝於先前於購物
    平台蝦皮已訂購之外包裝後加熱封膜，並無添加毒品原物料
    後，隨即現身現場交易並向警方交付偽裝之毒品咖啡包9包
    並收取3,000元後，經員警表明身分當場逮捕邱皇銘，查扣
    咖啡包9包(總毛重共計51.31公克)、聯絡使用之
    手機1支(iPHONE8、門號0000000000、IMEI:00000000000000
    3)，因而未得逞。
二、案經宜蘭縣政府警察局移送偵辦。
        證據並所犯法條 
一、證據：
（一）被告邱皇銘自白：查扣之咖啡包係由伊自行前往超市購買
      摩卡沖泡式咖 啡粉，並分裝於先前於購物平台蝦皮已訂
      購之外包裝後加熱封膜，並無添加毒品原物料，再使用網
      路通訊軟體「TikTok」暱稱「營」之帳號刊登販賣毒品廣
      告後，另以「WeChat」暱稱「曹操」之帳號與買家議定毒
      品交易事宜，伊沒有販賣毒品，伊係詐欺金錢等語。
（二）職務報告、通訊軟體「WECHAT」對話譯文表、通訊軟體  
      「TilTok」截圖。
（三）搜索扣押筆錄、扣押物品目錄表及扣押物品收據。
（四）查獲現場、網路通訊軟體「WeChat」對話訊息擷圖與扣案
      偽裝毒品咖啡包照片。
（五）內政部警政署刑事警察局鑑定書：扣案9包疑似毒咖啡包
      ，鑑定結果檢出非毒品成份咖啡因，未檢出第二級毒品卡
      西酮、甲基安非他命、3,4－亞甲基雙氧甲基安非他命及第
      三級毒品硝甲西泮及愷他命等成份。
（六）慈濟大學濫用藥物檢驗中心尿液(檢體編號：TA0000000)
      鑑定報告：被告尿液呈毒品陰性反應。
二、核被告所為，係犯刑法第339條之4第2項、第1項第3款之以
    網際網路對公眾散布而犯詐欺取財未遂罪嫌。扣案咖啡包9
    包(總毛重共計51.31公克)、聯絡使用之手機1支(iPHONE8、
    門號0000000000、IMEI:000000000000000)，為被告所有且
    為供本件犯罪所用之物，請依刑法第38條第2項前段規定宣
    告沒收。至於報告意旨認被告涉有販賣第二級毒品未遂部分
    ，另為不起訴處分，附此敘明。
三、依刑事訴訟法第251條第1項提起公訴。
  　此　致
臺灣桃園地方法院
中　　華　　民　　國　 110　　年　　3 　　月　　12　　日
　　　　　　　　　　　　　　　檢　察　官  吳佳美
本件證明與原本無異
中　　華　　民　　國　 110　　年　　3 　　月　　26　　日
　　　　　　　　　　　　　　　書　記　官  李孟儒
附錄本案所犯法條全文
中華民國刑法第339條之4
犯第 339 條詐欺罪而有下列情形之一者，處 1 年以上 7 年以
下有期徒刑，得併科 1 百萬元以下罰金：
一、冒用政府機關或公務員名義犯之。
二、三人以上共同犯之。
三、以廣播電視、電子通訊、網際網路或其他媒體等傳播工具，
    對公眾散布而犯之。
前項之未遂犯罰之。